臺灣士林地方法院民事判決　　　　　　　 93年度訴字第926號
原　　　告　乙○○
　　　　　　己○○
　　　　　　丙○○○
　　　　　　戊○○
共　　　同
訴訟代理人　陳國雄律師
複代理　人　孫瑜凰律師
被　　　告　丁○○
　　　　　　甲○○
前列一　人
訴訟代理人　楊雅惠律師
上列當事人間返還土地等事件，本院於民國94年3 月29日言詞辯
論終結，判決如下：
    主  文
確認原告與被告丁○○於民國九十年九月十五日就坐落台北縣八
里鄉○○里○段大崁腳小段第二二、二二之三、二二之四地號土
地所為之租賃關係不存在。
被告甲○○應將坐落台北縣八里鄉○○里○段大崁腳小段第二二
之三地號土地上如附圖所示編號Ｂ部分，面積零點零壹柒公頃
之棚架拆除，並自上開土地遷出後，將土地返還予原告己○○。
被告甲○○應將坐落台北縣八里鄉○○里○段大崁腳小段第二二
之四地號土地上如附圖所示編號Ａ部分，面積零點零捌柒公頃
之棚架拆除，並自上開土地遷出後，將土地返還予原告丙○○○
。
訴訟費用由被告負擔。
本判決第二項於原告己○○以新台幣壹拾捌萬元供擔保後，得假
執行。
本判決第三項於原告丙○○○以新台幣壹佰壹拾壹萬元供擔保後
，得假執行。
    事實及理由
壹、程序方面：
    本件被告丁○○未於言詞辯論期日到場，核無民事訴訟法第
    386 條各款所列情形，爰依原告之聲請，由其一造辯論而為
    判決。
貳、實體方面：
一、原告主張：坐落台北縣八里鄉○○里○段大崁腳小段第22
    號土地為原告乙○○、戊○○所共有，同小段第22之3 號土
    地為原告己○○所有，同小段22之4 地號土地為原告丙○○○所有（下稱系爭土地）。原告與被告丁○○於民國90年9
    月20日就系爭土地訂立租約，租期自90年9 月15日起至103
    年9 月14日止，實收租金以面積1800坪計算，第1 年至第5
    年每坪每月新台幣（以下同）80元，共計144000元，第6 年
    至第10年每坪每月90元，第11年至第13年每坪每月100 元，
    被告丁○○應按年份一次開立12張支票交付原告，如於租賃
    期日內逾期未繳付租金或繳付之支票遭退票而未於5 日內補
    足清償，原告即得終止租約。另依原告與被告丁○○於93年
    4 月19日之補充協議約定，被告丁○○應於93年4 月3 日最
    後1 張租金到期之前1 個月將下1 個年度之支票交與出租人
    （即原告），惟被告丁○○並未依約履行，自93年5 月起即
    未再給付租金予原告。又被告丁○○自92年4 月15日起即違
    約將系爭土地轉租予被告甲○○，並由被告甲○○在系爭22
    之4 及22之3 地號土地如淡水地政事務所93年10月29日土地
    複丈成果圖所示編號Ａ部分面積0.0873公頃、編號Ｂ部分面
    積0.0137公頃上搭設棚架。原告於93年6 月16日委請陳國雄
    律師以被告丁○○逾2 個月未繳付租金及違法轉租為由，終
    止系爭租約，再以本件起訴狀繕本之送達為終止租約意思表
    示之通知。原告與被告丁○○間之租約既經終止，爰請求確
    認上開租賃關係不存在。又原告既未同意被告丁○○轉租，
    則被告甲○○占用系爭土地即屬無權占有，原告丙○○○及
    己○○亦得依民法第767 條前段規定請求被告甲○○將系爭
    土地上之地上物（棚架）拆除，自系爭土地上遷出，將所占
    用之土地返還予原告丙○○○及己○○等語。爰聲明如主文
    第1 、2 、3 項所示，並就主文第2 、3 項部分陳明願供擔
    保，請准宣告假執行。
二、被告甲○○則以：原告明知被告丁○○將系爭土地轉租給被
    告甲○○，且被告甲○○開立予被告丁○○之租金票據，均
    係以原告乙○○為受款人，且亦係由原告乙○○兌領，被告
    甲○○係合法承租系爭土地，原告請求返還土地為無理由云
    云資為抗辯。並聲明：原告之訴及假執行之聲請均駁回。
三、被告丁○○未於言詞辯論期日到場，亦未提出準備書狀作何
    聲明或陳述。
四、兩造不爭之事實：
  (一)坐落台北縣八里鄉○○里○段大崁腳小段第22號土地為原告
    乙○○、戊○○所共有，同小段第22之3 號土地為原告己○○所有，同小段22之4 地號土地為原告丙○○○所有。
  (二)原告與被告丁○○於90年9 月20日就系爭土地訂立租約，租
    期自90年9 月15日起至103 年9 月14日止，實收租金以面積
    1800坪計算，第1 年至第5 年每坪每月80元，共計144000元
    ，第6 年至第10年每坪每月90元，第11年至第13年每坪每月
    100 元，被告丁○○應按年份一次開立12張支票交付原告，
    如於租賃期日內逾期未繳付租金或繳付之支票遭退票而未於
    5 日內補足清償，原告即得終止租約。
  (三)依原告與被告丁○○於93年4 月19日之補充協議約定，被告
    丁○○應於93年4 月3 日最後1 張租金到期之前1 個月將下
    1 個年度之支票交與出租人（即原告），惟被告丁○○並未
    依約履行，自93年5 月起即未再給付租金予原告。
  (四)被告丁○○自92年4 月15日起將系爭土地轉租予被告吳鎮遠
    ，系爭土地上如淡水地政事務所93年10月29日土地複丈成果
    圖所示編號Ａ部分面積0 ‧0873公頃、編號Ｂ部分面積0 ‧
    0137公頃之棚架均係被告吳鎮遠所有。
  (五)原告於93年6 月16日委請陳國雄律師以被告丁○○逾2 個月
    未繳付租金及違法轉租為由，終止系爭租約，該終止租約之
    意思表示已於93年6 月21日到達被告丁○○，原告再以本件
    起訴狀繕本送達為終止與被告丁○○間租約之意思表示。
五、兩造爭執之要旨：
  (一)原告是否同意被告丁○○將系爭土地轉租予被告吳鎮遠？
  (二)被告甲○○占有系爭土地是否有合法權源？
六、法院得心證之理由：
  (一)原告是否同意被告丁○○將系爭土地轉租予被告吳鎮遠？
    按「當事人主張有利於己之事實者，就其事實有舉證之責任
    。」民事訴訟法第277 條前段定有明文。被告甲○○辯稱原
    告同意被告丁○○將系爭土地轉租給伊，惟此為原告所否認
    ，被告甲○○就此有利於己之事實，自有舉證證明之責。被
    告甲○○雖以原告知悉系爭土地係由被告甲○○使用之事實
    ，且其所開立交付給被告丁○○之給付租金支票均係以原告
    乙○○為受款人，經原告乙○○兌現，認原告確已同意被告
    丁○○將系爭土地轉租給伊無訛。經查：
    1.所謂「知悉」與「同意」並非相同之法律概念，「知悉」
      僅係某人知道某事，除法律另有規定（如消滅時效及除斥
      期間之起算）外，並不生何種法律上之效果，而「同意」
      則是承諾之意思表示，為法律行為之一種，「知悉」並非
      等同「同意」。被告甲○○以原告知悉系爭土地係由其使
      用遽認原告已同意被告丁○○將系爭土地轉租給伊，尚無
      足取。
    2.被告甲○○雖提出由其所簽發，以「乙○○」為受款人之
      支票正反面影本6 張（詳本院卷第61、62、115 至118 頁
      ）為證，主張該支票係由原告乙○○所提示。惟查，經本
      院依被告甲○○聲請向臺灣中小企業銀行林口分行查詢兌
      領上開支票之00000000000 號帳號係由何人所開立，經該
      行覆稱：上開帳戶係由被告丁○○所開立，有該行94年1
      月13日94林口字第0015號函在卷可憑（詳本院卷第135 頁
      ），被告甲○○所提上開支票影本反面雖有「乙○○」之
      印文，惟原告否認該印文為原告乙○○所有，參諸上開支
      票雖以「乙○○」為受款人，但並非由原告乙○○所提示
      ，卻經背書後存入被告丁○○所開立之帳戶，顯與常情有
      違，蓋如上開支票確係由原告乙○○所受領，則原告乙○○自無再背書轉讓予被告丁○○兌現之理，因此原告主張
      上開支票反面「乙○○」之背書非原告乙○○所為，應可
      採信。從而被告甲○○以上開支票為證，主張原告已同意
      被告丁○○轉租之事實，亦無足取。此外，被告甲○○並
      未能舉證證明原告同意被告丁○○將系爭土地轉租給伊，
      其所辯即無理由。被告甲○○雖再次請求本院向臺灣中小
      企業銀行林口分行函查上開帳戶開立時是否得乙○○之授
      權，惟系爭帳戶既係被告丁○○所開立，自無得原告乙○○同意或授權之必要，本院認被告甲○○上開請求即無再
      調查之必要，附此敘明。
  (二)被告甲○○占有系爭土地是否有合法權源？
    被告甲○○雖係向被告丁○○承租系爭土地使用，惟原告主
    張因被告丁○○逾二期租金未付，且違法轉租，原告已合法
    終止與被告丁○○間之租約，被告丁○○經合法通知未到場
    ，亦未提準備書狀爭執，依民事訴訟法第280 條第3 項準用
    同條第1 項之規定，視同被告丁○○就原告主張之事實為自
    認。原告與被告丁○○間之租約既經原告合法終止，被告丁○○已無合法占有系爭土地之權源，則被告甲○○自不得再
    持其與被告丁○○間之租約對抗原告，從而被告甲○○占有
    系爭土地，自屬無權占有。
  (三)按「確認法律關係之訴，非原告有即受確認判決之法律上利
    益者，不得提起之。」民事訴訟法第247 條第1 項定有明文
    。原告以其與被告丁○○間之租賃契約已合法終止為由，請
    求確認原告與被告丁○○間於90年9 月15日就系爭土地所為
    之租賃關係不存在，被告丁○○雖未到場爭執，然因被告甲○○就該租賃關係是否存在有爭執，原告即有即受確認判決
    之法律上利益。
  (四)次按「所有人對於無權占有或侵奪其所有物者，得請求返還
    之。」民法第767 條前段定有明文。原告己○○為系爭22之
    3 地號土地之所有權人，原告丙○○○則係系爭22之4 地號
    土地之所有權人，被告甲○○所有如附圖所示編號Ａ之棚架
    ，面積0.0873公頃及編號Ｂ之棚架，面積0.0137公頃分別占
    用原告丙○○○及己○○所有系爭土地，此經本院履勘現場
    ，製有勘驗筆錄（詳本院卷第70頁）及囑託臺北縣淡水地政
    事務所派員測量，製有土地複丈成果圖可憑。被告甲○○所
    有上開棚架占用原告丙○○○、己○○所有上開土地既無合
    法權源，則原告丙○○○、己○○自得請求被告甲○○將上
    開棚架拆除，自上開土地遷出，並將所占用之土地返還原告
    丙○○○及己○○。
  (五)綜上所述，原告請求確認原告與被告丁○○間於90年9 月15
    日就系爭土地所為之租賃關係不存在，及原告丙○○○、己○○依民法第767 條前段規定，請求被告甲○○將如附圖編
    號Ａ、Ｂ部分之棚架拆除，自上開土地遷出，並將所占用之
    土地返還予原告丙○○○及己○○，為有理由，應予准許。
七、原告就主文第2 、3 項部分陳明願供擔保以代釋明聲請宣告
    假執行，核無不合，爰酌定相當擔保金額，准予宣告假執行
    。
八、訴訟費用負擔之依據：民事訴訟法第78條、第85條第1 項前
    段。
中　　華　　民　　國　　94　　年　　4 　　月　　12　　日
                  民事第一庭  法  官  許永煌
以上正本證明與原本無異。
如對本判決上訴須於判決送達後20日內向本院提出上訴狀。
中　　華　　民　　國　　94　　年　　4 　　月　　15　　日
                              書記官  蔡永光
